臺灣高等法院高雄分院刑事判決　　　　　九十二年度上訴字第二二一號
　　上　訴　人　台灣屏東地方法院檢察署檢察官
　　被　　　告　甲○○
右上訴人因被告違反
號中華民國九十二年八月廿八日第一審判決（起訴案號：臺灣屏東地方法院檢察署九
十一年度偵字第九五七號），提起上訴，本院判決如左：
      主      文
上訴駁回。
      事      實
一、甲○○於民國九十年四月間某日，因宮念華（另案審理）誘以提供一本護照可獲
    取新台幣（下同）四、五千元之報酬，在其指示下，代尋人頭辦理中華民國護照
    充作人蛇集團轉機偷渡之用。甲○○與宮念華基於共同犯意之聯絡，由甲○○透
    過知情王裕成之介紹，以一千五百元之代價，取得知情乙○○之同意，由乙○○
    交付身分證件、照片、退伍令等文件予甲○○，再轉交予宮念華，委由不知情之
    翔密旅行社人員於同年五月八日前往外交部所屬機構申辦護照，宮念華則實際交
    付三千元之報酬予甲○○。嗣同年六月間某日取得護照後（護照號碼：Ｌ000
    00000號），甲○○、乙○○、王裕成與不知情之柯睿杰等四人一同持該護
    照至美國在台協會辦理入境美國簽證，惟因故未能取得簽證，仍將該護照交予宮
    念華，再由宮念華轉交知情同有犯意聯絡綽號「小王」之成年男子，供不詳姓名
    年籍之大陸地區人民持以冒用，自台灣過境轉機赴美國。不詳姓名年籍之大陸地
    區人民於同年七月十七日，利用馬來西亞航空公司ＭＨ－０九四號班機由馬來西
    亞飛至桃園中正機場後轉機至美國洛杉磯，在飛機降落桃園中正機場之際，由與
    有犯意聯絡之姓名年籍不詳之成年男子，將護照及由台北飛往美國之登機證交付
    予該不詳姓名年籍之大陸地區人民，由其持以冒用順利搭乘馬來西亞航空公司Ｍ
    Ｈ－０九四號班機抵達美國洛杉磯，其於搭飛機期間再將乙○○之護照交由有犯
    意聯絡之不詳年籍姓名之成年男子保管並帶回台灣，以供其他不詳姓名年籍大陸
    地區男子再次使用。同年八月八日另一不詳姓名之大陸地區男子冒用該護照，以
    同一方式登機至美國洛杉磯，嗣經美國移民局人員於該不詳姓名年籍之大陸地區
    人民抵達美國洛杉磯時查獲，轉知桃園中正機場人員，始依該大陸男子行李牌上
    之資料，查出劃位資料、護照號碼及登機證，因而查獲上情。
二、案經內政部警政署航空警察局移送台灣屏東地方法院檢察署檢察官偵查起訴。
      理      由
一、訊據被告甲○○對於右揭申辦護照及取得宮念華所交付之報酬之事實坦承不諱，
    惟矢口否認有何違反護照條例、入出國及移民法之犯行，辯稱：伊僅將乙○○之
    資料交予宮念華，由宮念華申辦護照，伊有陪乙○○去辦美國簽證，惟簽證未能
    辦理，不知乙○○為何要將護照交給宮念華，宮念華有說護照辦出來會歸還，不
    會害伊云云。惟查：
  (一)右揭交付乙○○身分證件，申辦護照，陪同簽證等事實，業經被告甲○○供承不
    諱，核與證人乙○○、宮念華、王裕成等人之證述相符，而乙○○之護照確實遭
    人冒用，並持之辦理出境，使不詳姓名年籍之大陸地區人民搭機抵達洛杉磯，亦
    經航空站之員警洪財興於原審、本院庭訊時證述明確（原審卷第六十九頁至七十
    三頁、本院九十三年一月十四日審判筆錄）。衡之申辦護照，係委託他人代辦文
    件，當係支付費用予承辦者，然本件被告及乙○○並未支付費用予宮念華，反係
    因辦理乙○○之護照與乙○○各取得一千五百元之報酬，被告此舉顯與常情不合
    。參之被告不僅居間轉送文件並陪同乙○○辦理簽證，其所為顯與宮念華、王裕
    成、乙○○等人有犯意聯絡及行為分擔，被告所辯，顯不足採。
  (二)此外，尚有中華民國普通護照申請書（警卷第八頁）、登機證（偵卷第五十一頁
      ）、登機紀錄（偵卷第一五五頁、第一五六頁）及乙○○出入境資料之內政部
    警政署入出境管理局九十一年十二月廿七日境信宋字第０九一０一０三０八０號
    函（偵卷第八十八頁）足資佐證，本件事證已臻明確，犯行堪以認定。
二、核被告甲○○所為，係犯護照條例第廿四條第三項將護照交付他人冒名使用罪，
    入出國及移民法第五十三條第一項之在機場交付證件利用航空器運送非運送契約
    應載之人至他國罪。公訴人就上開九十年七月十七日之出境行為雖未論及，惟該
    部分與起訴之部分為同一事實，本院自應予審理。被告甲○○與宮念華、王裕成
    、乙○○、小王，在機場交付證件，取回護照之不詳姓名年籍成年男子間均有犯
    意聯絡及行為分擔，應論以共同正犯，渠等利用不知情之翔密旅行社辦理護照，
    柯睿杰陪同辦理簽證，為間接正犯。被告一行為觸犯上開二罪名，為想像競合犯
    ，應依刑法第五十五條之規定，從一重之護照條例第廿四條第三項將護照交付他
    人冒名使用罪。被告交付乙○○之護照予宮念華後，雖有二大陸男子先後冒用該
    照，惟交付行為僅一次，即應論以單純一犯罪行為。上訴意旨移送併辦被告甲○
    ○共同利用柯睿杰等多名人頭申辦護照（九十二年度他字第一二三號），無連續
    犯或其他裁判上一罪關係，不能併予審判，此部分（詳如後述）應退回檢察官為
    適法處理。
三、原審因依護照條例第廿四條第三項、入出國及移民法第五十三條第一項、刑法第
    十一條前段、第廿八條、第五十五條、第四十一條第一項，罰金罰鍰提高標準條
    例第二條，審酌被告犯罪動機、目的、手段、所生危害及犯罪後態度等一切情狀
    ，量處有期徒刑四月，並諭知易科罰金之折算標準，經核原判決認事用法均無不
    合，量刑亦稱妥適，檢察官上訴意旨，認前開移送併辦部分仍有連續犯裁判上一
    罪關係，應併予審判，指摘原判決不當云云，為無理由，應予駁回。
四、公訴人移送併辦意旨（九十二年他字第一二三號部分），認被告甲○○利用柯睿
    杰等多名人頭申辦護照，供人蛇使用，被告前開犯行與本件有連續犯之關係云云
    ，經查本院訊之證人柯睿杰：「（是否在九十年四月間將你的身分證、照片交給
    甲○○辦護照﹖）他只是說要辦東西，沒有說要辦護照。」「（有無去美國在台
    協會辦簽證﹖）有，我不知道要辦什麼，只說要去簽名，但沒有辦出來，護照我
    沒拿，被他們拿去。」核與證人即航警洪財興證述：「（在偵辦被告甲○○違反
    護照條例案件時，有無查獲被告將柯睿杰、楊育宗、李美玉、杜震龍、施信光等
    人名義申領之護照交付他人供出國使用之證據﹖）在第二次到航警局製作筆錄時
    甲○○說他有拿他們的身分證，有些有辦成，有些沒有辦成，就是拿人頭護照供
    人出國使用的就只有查到乙○○。後來我們借訊宮念華，他說有收幾個人頭證件
    給他去辦。我們只查到乙○○使用假證件，但乙○○沒有入出境資料，他只有護
    照，因在機場查到的大陸人蛇案，他們都只是過境轉機不入境，人蛇都是以自己
    的證件入關。」「（有無查獲柯睿杰、楊育宗、李美玉、杜震龍、施信光等人名
    義之護照曾經遭人冒用之證據﹖）沒有查到這些人。」等語相符，此外查無其他
    證據足資證明被告有觸犯併辦部分之犯行，此部分既無裁判上一罪之關係，復未
    據起訴，本院無從併予審理，應由檢察官另為適法處理。
五、據上論斷，應依刑事訴訟法第三百六十八條，判決如主文。
本案經檢察官林應華到庭執行職務。
中    華    民    國     九十三     年       一       月       二十     日
                              臺灣高等法院高雄分院刑事第八庭
                                  審判長法官  郭雅美
                                        法官  張意聰
                                        法官  裕斗
右正本證明與原本無異。
如不服本判決應於收受本判決後十日內向本院提出上訴書狀，其未述上訴理由者，
並得於提起上訴後十日內向本院補提理由書狀（均須按他造當事人之人數附繕本)「
切勿逕送上級法院」。
                                      書記官  鄔維玲
中    華    民    國     九十三     年       一       月     二十七     日
附錄：本判決論罪科刑法條：
護照條例第廿四條
偽造、變造護照足以生損害於公眾或他人者，處五年以下有期徒刑，併科新臺幣五十
萬元以下罰金。
行使前項文書者，亦同。
將護照交付他人或謊報遺失以供他人冒名使用者，處五年以下有期徒刑、拘役或科
或併科新臺幣十萬元以下罰金。
入出國及移民法第五十三條
在機場、港口以交換、交付證件或其他非法方法，利用航空器、船舶或其他運輸工具
運送非運送契約應載之人至他國者，處三年以下有期徒刑、拘役或科或併科新臺幣一
百萬元以下罰金。
前項之未遂犯，罰之。
                                                                    Ａ
